臺灣高雄地方法院民事判決            100年度家訴字第307號
原      告  台灣金聯資產管理股份有限公司
法定代理人  沈臨龍
訴訟代理人  鄭錦源
被      告  徐財發
            黃敏桂
上列當事人間請求宣告分別財產制事件，本院於民國100 年12月
21日言詞辯論終結，判決如下：
    主  文
被告徐財發與被告黃敏桂間之夫妻財產制應改用分別財產制。
訴訟費用由被告負擔。
    事實及理由
一、原告起訴主張：被告徐財發、黃敏桂於民國85年6 月6 日結
    婚，未以契約訂立夫妻財產制，依民法第1005條之規定，應
    以法定財產制，為其夫妻財產制，又被告徐財發積欠原告債
    務，經原告向鈞院聲請對被告徐財發之財產強制執行，因債
    務人之財產不足清償債權，鈞院發給100 年度司執字第5603
    號債權憑證在案。被告徐財發尚積欠原告本金新臺幣（下同
    ）586,886 元及自95年3 月5 日起至清償日止按年息百分之
    8.74計算之利息，又原告向鈞院聲請之100 年度司執字第
    22423 號強制執行事件中，函查被告徐財發之財產，均無其
    他可供執行之財產，依民法第1011條之規定，請求宣告被告
    間之夫妻財產制改為分別財產制，聲明如主文所示。
二、被告徐財發則以：原告所請求之債權實在，但其現在沒有能
    力清償等語置辯。
三、按夫妻未以契約訂立夫妻財產制者，除本法另有規定外，以
    法定財產制，為其夫妻財產制；債權人對於夫妻一方之財產
    已為扣押，而未得受清償時，法院因債權人之聲請，得宣告
    改用分別財產制，民法第1005條、第1011條分別定有明文。
    所謂未得受清償，包括全無可扣押之物或所扣押之物數量不
    足及所扣押之財產不足清償該為扣押之債權人債權等情形（
    最高法院89年度臺上字第854 號判決參照）。
四、經查：原告主張被告徐財發、黃敏桂於85年6 月6 日結婚，
    婚後未以契約約定夫妻財產制，及被告徐財發積欠原告之債
    務，經原告聲請強制執行，未獲全部清償，且被告徐財發目
    前亦無財產可供執行等情，業據其提出戶籍謄本、本院100
    年度司執字第5603號債權憑證、100 年度司執字第22423 號
    第三人陳報扣押薪資債權或聲明異議狀為證，並有本院家事
    庭記錄科查詢簡答表、夫妻財產登記資料在卷可稽，且為被
    告徐財發自認在卷，原告之主張，可認為實在；又被告徐財
    發上述所辯，與本件無涉，尚無可採。被告徐財發、黃敏桂
    既應以法定財產制為其夫妻財產制，且被告徐財發之財產經
    強制執行仍無法滿足原告之債權，從而，依上開說明，原告
    本於民法第1011條之規定，訴請本院宣告被告徐財發、黃敏
    桂間之夫妻財產制應改用分別財產制，為有理由，應予准許
    。
五、據上論結，本件原告之訴為有理由，依民事訴訟法第385 條
    第1 項前段，第78條、第85條第1 項，判決如主文。
中    華    民    國   100    年    12    月    29    日
                  家事法庭   法  官  王俊隆
正本係照原本作成。
如不服本判決，應於送達後20日內，向本院提出上訴狀。
中    華    民    國   100    年    12    月    29    日
                             書記官  陳秋燕